ACORDAO-COMPLETO-2405561

ACÓRDÃO 4414/2020 ATA 11/2020 - SEGUNDA CÂMARA

VISTOS, relatados e discutidos os atos de admissão de Alessandro Deodato da Silva, Jéu Gabriel da Silva, José Paulo dos Santos Silva, Lenilson Pereira Macedo, Marcelo Ribeiro da Silva e Wellington Luiz Alves de Paula, servidores da Diretoria Regional da Empresa de Correios e Telégrafos (ECT) no Rio de Janeiro - DR/RJ.
	ACORDAM os ministros do Tribunal de Contas da União, reunidos em sessão da 2ª Câmara, ante as razões expostas pela relatora, e com fundamento nos arts. 71, incisos III e IX, da Constituição Federal de 1988, 1º, inciso V, e 39, inciso I, da Lei 8.443/1992 e 260, § 1º, do Regimento Interno, bem como na Súmula TCU 106, em:
	9.1. considerar legais os atos de admissão de Lenilson Pereira Macedo  e Wellington Luiz Alves de Paula e ordenar-lhes registro;
	9.2. considerar prejudicados, por perda de objeto, os atos de admissão de Alessandro Deodato da Silva, Jéu Gabriel da Silva e José Paulo dos Santos Silva;
	9.3. considerar ilegal o ato de admissão de Marcelo Ribeiro da Silva e recusar seu registro;
	9.4. determinar à Empresa Brasileira de Correios e Telégrafos que:
	9.4.1. adote as medidas necessárias ao exato cumprimento do disposto no art. 133 da Lei 8.112/1990 quanto à acumulação de cargos públicos sem compatibilidade de horário pelo empregado Marcelo Ribeiro da Silva, mediante o oferecimento de ampla defesa e contraditório, informando ao Tribunal, no prazo de 60 (sessenta) dias, os resultados obtidos;
	9.4.2. faça cessar imediatamente o pagamento decorrente da admissão considerada ilegal caso o empregado opte pelo cargo vinculado à Prefeitura da cidade do Rio de Janeiro, sob pena de responsabilidade solidária da autoridade administrativa omissa;
	9.4.3. providencie que seja cadastrado, no sistema e-Pessoal, novo ato de admissão se a opção for pelo cargo na Diretoria Regional da Empresa de Correios e Telégrafos no Rio de Janeiro;
	9.4.4. comunique ao interessado a deliberação deste Tribunal e o alerte de que o efeito suspensivo proveniente de eventual interposição de recurso no TCU não o eximirá da devolução dos valores indevidamente recebidos após a notificação, em caso de não provimento do apelo; 
	9.4.5. encaminhe a este Tribunal, no prazo de 30 (trinta) dias, a partir da ciência deste acórdão, por cópia, comprovante da data em que o interessado dele tomar conhecimento. 
	9.5. dispensar a reposição das importâncias indevidamente recebidas de boa-fé pelo beneficiário até a data da notificação desta deliberação à unidade jurisdicionada; e
	9.6. determinar à Secretaria de Fiscalização de Pessoal que monitore o cumprimento das medidas contidas no subitem 9.4 acima.

Atos de admissão de empregados da ECT.

Segunda Câmara

Diretoria Regional da ECT no Rio de Janeiro - DR/RJ.

3. Interessados: Alessandro Deodato da Silva (CPF XXX.068.887-XX), Jéu Gabriel da Silva (CPF XXX.678.367-XX), José Paulo dos Santos Silva (CPF XXX.868.387-XX), Lenilson Pereira Macedo (CPF XXX.644.427-XX), Marcelo Ribeiro da Silva (CPF XXX.305.787-XX) e Wellington Luiz Alves de Paula (CPF XXX.929.997-XX).

13.1. Ministros presentes: Augusto Nardes (na Presidência), Aroldo Cedraz, Raimundo Carreiro e Ana Arraes (Relatora).
13.2. Ministros-Substitutos presentes: Marcos Bemquerer Costa e André Luís de Carvalho.

ANA ARRAES

Transcrevo a seguir a instrução uniforme da Secretaria de Fiscalização de Pessoal - Sefip (peças 20 e 21) :
“INTRODUÇÃO
1.	Trata-se de atos de admissão de Alessandro Deodato da Silva, Jeu Gabriel da Silva, Jose Paulo dos Santos Silva, Lenilson Pereira Macedo, Marcelo Ribeiro da Silva e Wellington Luiz Alves de Paula, servidores da DIRETORIA REGIONAL DA ECT NO RIO DE JANEIRO - DR/RJ.
2.	Os atos foram submetidos, para fim de registro, à apreciação do Tribunal de Contas da União (TCU) , de acordo com o art. 71, inciso III, da Constituição Federal. O cadastramento e a disponibilização ao TCU ocorreram por intermédio do Sistema de Apreciação e Registro de Atos de Admissão e Concessões, na forma dos arts. 2º, caput e incisos I a VI, e 4º, caput, da Instrução Normativa - TCU 78/2018.
EXAME TÉCNICO
Procedimentos preliminares aplicados
3.	Os procedimentos para exame, apreciação e registro de atos de pessoal encontram-se estabelecidos na Instrução Normativa TCU 78/2018 e na Resolução TCU 206/2007. Essas normas dispõem, respectivamente, em seus arts. 4º, § 2º, e 3º, § 3º que os atos de pessoal disponibilizados por meio do Sistema de Apreciação e Registro de Atos de Admissão e Concessões devem ser submetidos a crítica preliminar automatizada do próprio sistema, com base em parâmetros predefinidos.
4.	Relativamente aos atos de admissão, as rotinas de crítica das informações cadastradas no Sistema de Apreciação e Registro de Atos de Admissão e Concessões foram elaboradas e validadas levando-se em conta as peculiaridades desses atos. Os itens de verificação do sistema compreendem prazos, fundamentos legais e ocorrências de acumulação, alcançando mais de sessenta aspectos da ficha de admissão, o que cobre a quase totalidade dos dados registrados. Cabe assinalar que se trata de verificação mais minuciosa do que aquela que é possível realizar por mãos humanas, proporcionando um nível de segurança ainda maior.
5.	Em análise preliminar, esta Unidade Técnica propôs a legalidade dos atos de admissão dos interessados (peça 9) .
6.	Contudo, o Ministério Público junto ao TCU, em manifestação da Exma. Procuradora-Geral Cristina Machado da Costa e Silva, opinou no sentido de que os autos fossem devolvidos à Secretaria de Fiscalização de Pessoal (Sefip) , a fim de que a Unidade Técnica verificasse a ocorrência de acumulações indevidas nos atos de admissão ora em análise (peça 12) .
7.	 A Exma. Relatora, Ministra Ana Arraes, acolheu a manifestação do Parquet e determinou a realização das providências sugeridas pela Procuradoria (peça 13) . 
8.	A Unidade Técnica realizou diligência junto a Unidade Jurisdicionada solicitando informações sobre eventuais acumulações irregulares dos interessados (peça 14) . A Empresa encaminhou resposta da diligência (peça 17) , estando os autos, portanto, prontos para a análise de mérito. 
Exame das constatações
9.	Segundo os Correios (peça 17) , os interessados José Paulo dos Santos Silva (peça 17, folha 8) , Jéu Gabriel da Silva (peça 17, folha 6) , Alessandro Deodato da Silva (peça 17, folha 4) solicitaram o desligamento da Empresa. Desse modo, houve a rescisão contratual.
10.	Assim sendo, à vista do desligamento dos interessados, o atos podem ser considerados prejudicados, por perda de objeto, nos termos do art. 7º da Resolução 206/2007, na redação dada pela Resolução 237/2010, abaixo transcrito:
Art. 7º O Tribunal poderá considerar prejudicado, por perda de objeto, o exame dos atos de:
 (...) 
II - admissão cujos efeitos financeiros tenham se exaurido antes de seu processamento pela Corte, seja pelo falecimento do admitido, seja pelo seu desligamento do cargo a que se refere o ato de admissão.
11.	No que concerne ao interessado Lenilson Pereira Macedo, o empregado solicitou exoneração do vínculo com a Prefeitura de Belford Roxo em 5/9/2018 (peça 17, folha 10) . A informação foi confirmada em consulta a base de dados RAIS (ano base 2018) .
12.	Quanto ao empregado Wellington Luiz Alves de Paula, a Empresa informou que o interessado tomou ciência em sua unidade, mas não havia apresentado opção por um dos cargos públicos (peça 17, folha 2) . Contudo, em consulta a base de dados RAIS (ano base 2018) , verifica-se que que o interessado solicitou o desligamento do vínculo público com a Prefeitura de São João de Meriti em 23/08/2018.
13.	No que tange ao interessado Marcelo Ribeiro da Silva, os Correios informou que foi notificado por intermédio de telegrama, pois encontra-se de licença pelo INSS, e ainda não havia apresentado opção por qual vínculo público pretende manter.
14.	Contudo, em consulta a base de dados RAIS (ano base 2018) verificou-se que o interessado permanece ocupando cargo público na Prefeitura da cidade do Rio de Janeiro. Em consulta ao site de transparência da cidade do Rio de Janeiro (peça 18) , identificou-se que o interessado permanece como servidor ativo daquela prefeitura.
15.	Nos termos dos incisos XVI, alínea ‘c’, e XVII do art. 37 da Constituição Federal/1988 é admitida, desde que haja compatibilidade de horários, a acumulação de apenas dois cargos ou empregos públicos, privativos de profissionais de saúde:
 (...) 
XVI - é vedada a acumulação remunerada de cargos públicos, exceto, quando houver compatibilidade de horários, observado em qualquer caso o disposto no inciso XI: (Redação dada pela Emenda Constitucional nº 19, de 1998) 
a) a de dois cargos de professor; (Redação dada pela Emenda Constitucional nº 19, de 1998) 
b) a de um cargo de professor com outro técnico ou científico; (Redação dada pela Emenda Constitucional nº 19, de 1998) 
c) a de dois cargos ou empregos privativos de profissionais de saúde, com profissões regulamentadas; (Redação dada pela Emenda Constitucional nº 34, de 2001) 
XVII - a proibição de acumular estende-se a empregos e funções e abrange autarquias, fundações, empresas públicas, sociedades de economia mista, suas subsidiárias, e sociedades controladas, direta ou indiretamente, pelo poder público; (Redação dada pela Emenda Constitucional nº 19, de 1998) 
16.	O acúmulo de cargos ou empregos públicos pelo interessado, emprego nos Correios no cargo de Operador de Triagem e Transbordo e o ocupado na Prefeitura do Rio de Janeiro, é vedado pela Constituição Federal uma vez que a alínea ‘c’ do inciso XVI do art. 37 da Carta Federal, com a redação dada pela Emenda Constitucional 34/2001, não autoriza tal acumulação. 
17.	Resta portanto maculada a admissão do interessado.
18.	Como o ato de admissão ora questionado deu entrada no Tribunal em 17/9/2015 fica dispensada a necessidade de oitiva prévia do interessado, nos termos do entendimento firmado pelo Acórdão 587/2011-TCU-Plenário.
PROPOSTA DE ENCAMINHAMENTO
19.	Ante o exposto, com fundamento nos arts. 71, inciso III, da Constituição Federal, 1o, inciso V, e 39, incisos I e II, da Lei 8.443/1992 e 260, § 1º e 5º, do Regimento Interno do Tribunal de Contas da União, bem como art. 7º, § 4º da IN 78/2018, propõe-se:
	a) considerar LEGAL e conceder o registro do ato Lenilson Pereira Macedo (CPF: XXX.644.427-XX) e Wellington Luiz Alves de Paula (CPF: XXX.929.997-XX) ;
b) seja considerada prejudicada, por perda de objeto, a análise de mérito do ato de Alessandro Deodato da Silva (CPF: XXX.068.887-XX) , Jeu Gabriel da Silva (CPF: XXX.678.367-XX) e Jose Paulo dos Santos Silva (CPF: XXX.868.387-XX) ;
c) considerar ILEGAL e recusar registro ao ato de admissão de Marcelo Ribeiro da Silva (CPF: XXX.305.787-XX) do quadro de pessoal da Empresa Brasileira de Correios e Telégrafos, com base nos arts. 71, inciso III, da Constituição Federal, 1º, inciso V, e 39, inciso II, da Lei 8.443/1992 e 260, § 1º, do Regimento Interno do Tribunal de Contas da União (TCU) ;
	d) dispensar a devolução dos valores indevidamente recebidos de boa-fé até a data da ciência pela da Empresa Brasileira de Correios e Telégrafos do acórdão que vier a ser proferido, com base no Enunciado 106 da Súmula da Jurisprudência do TCU;
	e) com fulcro no art. 262, caput, do Regimento Interno deste Tribunal, determinar à Empresa Brasileira de Correios e Telégrafos que:
	e.1) faça cessar todo e qualquer pagamento relativo ao ato impugnado, no prazo máximo de 15 (quinze) dias, contados da ciência da decisão deste Tribunal, sob pena de ressarcimento das quantias pagas após essa data pelo responsável;
	e.2) no prazo de trinta dias, contados da ciência da decisão, envie a este Tribunal documentos comprobatórios de que os interessados cujo ato foi impugnado estão cientes do julgamento deste Tribunal.”
2.	O Ministério Público junto ao TCU manifestou-se de acordo com a instrução da unidade técnica (peça 22) , adicionando as seguintes propostas:
	“a) seja convocado o empregado para, no prazo máximo de 10 (dez) dias, manifestar opção entre o emprego de operador de triagem e transbordo na Diretoria Regional da Empresa de Correios e Telégrafos no Rio de Janeiro – DR/RJ – e o cargo de visitador sanitário, ocupado na Prefeitura da Cidade do Rio de Janeiro, promovendo o desligamento do empregado, em caso de negativa de escolha por parte do interessado ou de opção pelo cargo municipal; 
	b) seja orientada a Diretoria Regional da Empresa de Correios e Telégrafos no Rio de Janeiro – DR/RJ – no sentido de que a admissão do empregado poderá vir a prosperar, desde que o interessado comprove que se desligou do cargo de visitador sanitário, ocupado na Prefeitura da Cidade do Rio de Janeiro, devendo ser encaminhado novo ato de admissão à consideração da Corte de Contas, por intermédio do sistema e-Pessoal.”
	É o relatório.

não há.

Procuradora-geral Cristina Machado da Costa e Silva.

ADMISSÃO. LEGALIDADE DE DOIS ATOS. ILEGALIDADE DE UM ATO EM RAZÃO DE ACUMULAÇÃO INDEVIDA DE CARGOS. PERDA DE OBJETO DE OUTROS. DETERMINAÇÃO. CIÊNCIA.

ATOS DE ADMISSÃO (ADS)

Secretaria de Fiscalização de Pessoal - Sefip.

Cuida-se de atos de admissão de Alessandro Deodato da Silva, Jéu Gabriel da Silva, José Paulo dos Santos Silva, Lenilson Pereira Macedo, Marcelo Ribeiro da Silva e Wellington Luiz Alves de Paula, empregados da Diretoria Regional da Empresa de Correios e Telégrafos (ECT) no Rio de Janeiro - DR/RJ.
2.	Em análise preliminar, a Secretaria de Fiscalização de Pessoal - Sefip propôs a legalidade dos atos de admissão dos interessados.
3.	Por meio de despacho à peça 13, acompanhei a proposta do Ministério Público junto ao TCU, no sentido de que os autos fossem devolvidos à unidade técnica, a fim de que verificasse a ocorrência de acumulações indevidas nos atos ora em análise.
4.	Realizadas as análises das diligências, a Sefip propôs: (i) quanto a José Paulo dos Santos Silva, Jéu Gabriel da Silva e Alessandro Deodato da Silva, considerar os atos prejudicados, por perda de objeto, tendo em vista que solicitaram o desligamento da empresa; (ii) em relação a Lenilson Pereira Macedo, considerar o ato legal, pois o empregado solicitou exoneração do vínculo com a Prefeitura de Belford Roxo em 5/9/2018; (iii) no tocante a Wellington Luiz Alves de Paula, considerar também o ato legal, tendo em vista que o interessado solicitou o desligamento do vínculo público com a Prefeitura de São João de Meriti em 23/08/2018; e (iv) no que concerne a Marcelo Ribeiro da Silva, considerar o ato ilegal, em virtude de acumulação ilegal com cargo público na Prefeitura da cidade do Rio de Janeiro.
5.	O MPTCU concordou com o encaminhamento da unidade técnica, acrescentando a seguinte proposta em relação ao ato de Marcelo Ribeiro da Silva (peça 22) :
“a) seja convocado o empregado para, no prazo máximo de 10 (dez) dias, manifestar opção entre o emprego de operador de triagem e transbordo na Diretoria Regional da Empresa de Correios e Telégrafos no Rio de Janeiro – DR/RJ – e o cargo de visitador sanitário, ocupado na Prefeitura da Cidade do Rio de Janeiro, promovendo o desligamento do empregado, em caso de negativa de escolha por parte do interessado ou de opção pelo cargo municipal; 
b) seja orientada a Diretoria Regional da Empresa de Correios e Telégrafos no Rio de Janeiro – DR/RJ – no sentido de que a admissão do empregado poderá vir a prosperar, desde que o interessado comprove que se desligou do cargo de visitador sanitário, ocupado na Prefeitura da Cidade do Rio de Janeiro, devendo ser encaminhado novo ato de admissão à consideração da Corte de Contas, por intermédio do sistema e-Pessoal”
6.	Acompanho os pareceres uníssonos e os adoto como razões de decidir, sem prejuízo das considerações que farei a seguir.
7.	Os atos de José Paulo dos Santos Silva, Jéu Gabriel da Silva e Alessandro Deodato da Silva devem ser considerados prejudicados, por perda de objeto, nos termos do art. 7º da Resolução 206/2007, na redação dada pela Resolução 237/2010, diante da rescisão contratual com a ECT.
8.	No tocante ao ato de Lenilson Pereira Macedo e de Wellington Luiz Alves de Paula, tais atos de admissão devem ser considerados legais, ante a constatação de que ocorreu o desligamento dos servidores dos outros cargos públicos.
9.	Por fim, quanto ao ato Marcelo Ribeiro da Silva, o ato é ilegal, tendo em vista sua acumulação indevida com cargo público na Prefeitura da cidade do Rio de Janeiro, devendo ser expedida determinação à Diretoria Regional da ECT naquele estado para que, mediante o oferecimento de ampla defesa e de contraditório, adote as providências necessárias ao exato cumprimento do disposto no art. 37, inciso XVI, da Constituição Federal c/c o art. 133 da Lei 8.112/1990.
10.	Em consequência, havendo opção pela permanência no cargo do quadro de pessoal da ECT, cabe esclarecer à entidade de origem que a admissão considerada ilegal poderá prosperar por meio de emissão de novo ato e de seu respectivo registro no sistema e-Pessoal, desde que a acumulação irregular tenha sido elidida. 
	Dessa forma, acompanho a unidade técnica e o MPTCU e voto por que este Colegiado adote a minuta de acórdão que ora lhe submeto.
TCU, Sala das Sessões Ministro Luciano Brandão Alves de Souza, em 23 de abril de 2020.
ANA ARRAES 
Relatora